臺灣高等法院臺中分院刑事裁定　　　　100年度聲再字第179號
聲請再審人
即　被　告　高富發
上列聲請人因殺人未遂等案件，對於本院民國99年度上重訴字第
11號，100年4月14日確定判決中故意殺兒童及恐嚇部分（起訴案
號：臺灣臺中地方法院檢察署99年度偵字第3131、4635號，最高
法院案號：100年度台上字第3883號），聲請再審，本院裁定如
下：
    主  文
再審之聲請駁回。
    理  由
一、本件聲請再審意旨如卷附聲請狀所載。
二、按因發現確實之新證據，足認受有罪判決之人應受無罪、免
    訴、免刑或輕於原判決所認罪名之判決者，刑事訴訟法第42
    0條第1項定有明文。又刑事訴訟法第420條第1項第6款所謂
    「發現確實之新證據」，係指該證據於事實審法院判決前業
    已存在，為法院、當事人所不知，不及調查斟酌，至其後始
    行發現，且就證據本身形式觀察，固不以絕對不須經過調查
    程序為條件，但必須顯然可認為足以動搖原有罪之確定判決
    ，而為受判決人無罪、免訴、免刑或輕於原判決所認罪名之
    判決者為限。亦即該「新證據」須可認為確實具有足以動搖
    原確定判決，而對受判決人為更有利判決之「確實性」外，
    尚須具備該證據係在事實審法院於判決前已存在，因未經發
    現，不及調查斟酌，或審判時未經注意，至其後始行發現之
    「嶄新性」特質，二者均屬不可或缺，倘若未具備上開「確
    實性」與「嶄新性」二種聲請再審新證據之特性，即不能據
    為聲請再審之原因（參考最高法院93年度台抗字第98號裁定
    意旨）。
三、本件聲請再審人即被告高富發聲請再審意旨固稱其於案發前
    有寄一自白光碟經媒體轉交東勢刑事組，此光碟未經原審、
    二審提示，是本案有事證漏未審酌，又證人王靖涵、王鎮樑
    與證人黃美容之子就本案之證述互核不符，聲請人與證人王
    靖涵係多年對面鄰居，證人王靖涵卻稱當晚發現一名可疑男
    子後，該男子在黃美容住屋縱火，則犯案之人是否另有他人
    ？又聲請人縱火當時未發現小孩，係於縱火後始發現有小孩
    而叫小孩離開，聲請人配偶黃美姮於97年11月28日離家出走
    ，住在案外人黃美容家，聲請人有提出報案備查，聲請人犯
    案時間為寒假期間，是誤認小孩與其配偶黃美姮外宿其他地
    區，足徵聲請人辯解非推卸刑責之詞云云，然經調閱本案確
    定案卷，並無任何聲請人所述自白光碟在卷，其所述犯案前
    有先寄一自白光碟予媒體云云，完全係伊個人片面之詞，未
    見任何事證可憑，自難認有再審理由；而證人就案發過程之
    觀察時間、角度原非必盡同，且各人觀察、記憶、表達能力
    各異，事後是就同一事物之描述，於細節處難免略有歧異，
    是不能以證人王靖涵、王鎮樑與證人黃美容之子證詞細節處
    略見歧異，即認有再審之必要；證人王鎮樑固未證述有看見
    聲請人縱火，然經調閱本案案卷，被告於歷次警詢、偵訊、
    法院審理均坦承有丟擲汽油彈縱火犯行，有歷次筆錄可證，
    聲請人於本件聲請狀亦記載「被告於縱火當時確未發現屋內
    有小孩，而於縱火後才發現有小孩」，是聲請人縱火犯行至
    無疑義，無從以證人王鎮樑未親見聲請人縱火或證人王靖涵
    未能認出該可疑之人即為聲請人，即遽為有利聲請人之認定
    ；證人王靖涵、王鎮樑證述作案之人微禿，聲請人謂此與其
    特徵不符云云，然證人王靖涵、王鎮樑並非謂該犯案之人係
    光頭或全禿，自難以此細節認定本案並非聲請人所犯；又關
    於聲請人縱火時是否知悉屋內有小孩一節，已經本院確定判
    決法院調查後認定『然查：兒童王○○於99年1月22日臺中
    縣消防局談話筆錄中證述：「（火災前你在什麼地方做什麼
    ？怎麼發現火災？）我火災前在房間睡覺，有一名男子進去
    我的房間，我就醒過來，他丟不知道什麼東西到我的旁邊，
    房間就燒起來了，我就跑出去屋外。（跑進你房間的男子你
    認識嗎？）認識，他叫做高，財富的富，發財的財」。證人
    王靖涵於99年1月23日警詢時證述：「．．．於99年01月22
    日晚間22時45分許我正在房間整理公司資料，突然聽到對面
    有人尖叫，我們是住三合院的房子，我就開門往外看，就看
    到對面屋內有人從客廳往房間丟東西後就著火，火勢很大，
    然後該男子就在屋內來回走動，嘴裡不斷罵髒話稱：你跟你
    媽一樣賤」。由此可知，依被告高富發放火當時，不僅明知
    黃美容之子即兒童王○○確實在屋內無誤，且係進入黃美容
    臥室即兒童王○○就寢房間之內，將引燃之汽油彈丟到兒童
    王○○旁邊，嘴裡並不斷罵髒話稱：「你跟你媽一樣賤」，
    再參諸卷附火災照片所示，黃美容臥室即兒童王○○就寢房
    間內之衣櫥、衣櫃、電腦桌、化妝台及彈簧床墊均嚴重受燒
    ，屋頂水泥瓦散落其上等情觀之，當時就寢中兒童王○○倘
    若未及驚醒跑出屋外，實有喪身火窟之可能。足認被告高富
    發於為上揭犯行之際，確有縱火欲置兒童王○○於死亡之故
    意甚明。』，此俱有案卷及判決可憑，是關於聲請人於縱火
    時是否知悉屋內有兒童一節，屬已經確定判決法院詳予調查
    ，並依案卷事證明確認定之事項；聲請人配偶是否離家出走
    經聲請人報案，聲請人犯案時間是否為寒假期間，此與聲請
    人有無殺兒童之故意並無必然關聯性，是本件聲請人所舉聲
    請再審之理由，核與上引法條所定不符，應認為無再審理由
    ，爰依同法第434條第1項裁定如主文。
中    華    民    國   100    年    8     月    26    日
            刑事第二庭    審判長法  官  邱  顯  祥
                                法  官  王  鏗  普
                                法  官  姚  勳  昌
以上正本證明與原本無異。
如不服本裁定，得於收受送達後5日內向本院提出抗告書狀(須附
繕本)。
                                書記官  詹  錫  朋
中    華    民    國   100    年    8     月    29    日